【裁判字號】    95,交訴,73
【裁判日期】    950928
【裁判案由】    肇事遺棄罪等
【裁判全文】
臺灣桃園地方法院刑事判決              95年度交訴字第73號
公  訴  人  臺灣桃園地方法院檢察署檢察官
被      告  甲○○
上列被告因肇事遺棄罪等案件，經檢察官提起公訴（95年度偵字
第8685號），經本院改依簡式審判程序，判決如下：
    主  文
甲○○服用酒類，不能安全駕駛動力交通工具而駕駛，處有期徒
刑月；又駕駛動力交通工具肇事，致人受傷而逃逸，處有期徒
刑捌月。應執行有期徒刑拾月。緩刑肆年。
    事  實
一、甲○○於民國95年4 月2 日11時至11時30分許，在桃園縣龍
    潭鄉三水村大北坑40號住處飲用米酒頭數杯後，明知其因飲
    用酒後控制力及注意力均已達不能安全駕駛動力交通工具之
    程度，竟於同年月日18時許，駕駛車牌號碼：KN－2268號自
    小客車，沿桃園縣龍潭鄉○○路由南往北方向行駛，途經該
    路447 號前時，本應注意汽車行駛時，駕駛人應注意車前狀
    況，並隨時採取必要之安全措施，而依當時天候晴、夜間有
    照明、路面乾燥、無缺陷、無障礙物及視距良好等並無不能
    注意之情事，竟因飲酒過量致其注意力、判斷力、操控車輛
    之能力均劣於平時，而疏未注意前方路況，以致不慎撞及停
    在路旁由乙○○所騎乘之車牌號碼：PF6 －091 號機車，造
    成乙○○因而人車倒地後受有頸部挫傷、右手及右膝挫傷之
    傷害（過失傷害部分業據告訴人撤回告訴，並經檢察官為不
    起訴處分）。詎甲○○明知駕駛上開車輛與乙○○所騎乘機
    車肇事，並致其受傷，惟仍未下車對乙○○協助救護，竟另
    起犯意駕駛前開車輛逃逸。嗣經路人記下甲○○所駕駛之上
    開車輛車牌號碼並報警處理，為警於94年4 月2 日20時許，
    在桃園縣龍潭鄉○○路336 巷9 弄12號前查獲甲○○，且經
    警發現其滿身酒氣，乃經施以酒精濃度檢測，惟其呼氣酒精
    濃度測定值高達1.35MG/L，而查悉上情。
二、案經桃園縣政府警察局龍潭分局報請臺灣桃園地方法院檢察
    署檢察官偵查起訴。
    理  由
一、按刑事訴訟法第273 條之1 規定除被告所犯為死刑、無期徒
    刑、最輕本刑為三年以上有期徒刑之罪、或高等法院管轄第
    一審案件者外，於審判期日前之程序進行中，被告先就被訴
    事實為有罪之陳述時，審判長得告知被告簡式審判程序之旨
    ，並聽取當事人、代理人、辯護人及輔佐人之意見後，裁定
    進行簡式審判程序。經查，本件被告甲○○訴偽肇事遺棄罪
    等乙案，非前開不得進行簡式審判程序之案件，經被告分別
    本院行準備程序時就訴事實為有罪之陳述，且經法官告知被
    告簡式審判程序之旨，聽取被告及檢察官之意見後，爰依上
    開刑事訴訟法第273 條之1 之規定，裁定改依簡式審判程序
    審判之，合先敘明。
二、上開犯罪事實，業經被告於本院審理時坦承不諱，核與證人
    乙○○於警詢及偵查中、證人即現場目擊者林青毅、證人即
    被告之妻李文惠於警詢中證述情節相符合，並有酒精測定紀
    錄表、刑法第185 條之3 案件觀察紀錄表、桃園縣政府警察
    局汽車駕駛人酒後生理協調平衡檢測紀錄卡、道路交通事故
    現場圖、道路交通事故調查報告表、國軍桃園總醫院附設民
    縱診療服務處各1 份及現場與車損照片共計14張在卷可稽，
    足徵被告前開自白與事實相符合。本件事證明確，被告犯行
    堪以認定，應予依法論科。
三、論罪科刑之依據：
  (一)查被告行為後，刑法於94年2 月2 日公布，於95年7 月1 日
    施行，其中修正第2 條、罰金刑之計算單位及處罰、定應執
    行之規定。按行為後法律有變更者，適用行為時之法律，但
    行為後之法律有利於行為人者，適用最有利於行為人之法律
    ，現行刑法第2 條第1 項訂有明文。此條規定乃與刑法第1
    條罪刑法定主義契合，而貫徹法律禁止溯及既往原則，係規
    範行為後法律變更所生新舊法律比較適用之準據法，是刑法
    第2 條本身雖經修正，但刑法第2 條既屬適用法律之準據法
    ，本身尚無比較新舊法之問題，應一律適用裁判時之現行刑
    法第2 條規定以決定適用之刑罰法律，先予辨明。又以本次
    刑法修正之比較新舊法，應就罪刑有關之共犯、未遂犯、想
    像競合犯、牽連犯、連續犯、結合犯，以及累犯加重、自首
    減輕暨其他法定加減原因（如身分加減）與加減例等一切情
    形，綜其全部罪刑之結果而為比較，最高法院95年5 月23
    日著有95年度第8 次刑庭會議決議可資參照，再按比較適用
    最有利於行為人之法律，應就罪刑有關之一切情形比較其全
    部結果，而為一體之適用，不應一部分適用新法，一部分適
    用舊法，最高法院29年上字第964 號判例意旨參照。查：(1)
    罰金刑之計算單位及處罰部分：修正前刑法第33條第5 款規
    定「罰金：1 元以上。」，與修正後刑法第33條第5 款規定
    「罰金：新臺幣1,000 元以上，以百元計算之。」不同；另
    95年6 月14日修正公布刑法施行法第1 條之1 ：「中華民國
    94年1 月7 日刑法修正施行後，刑法分則編所定罰金之貨幣
    單位為新臺幣。94年1 月7 日刑法修正時，刑法分則編未修
    正之條文定有罰金者，自94年1 月7 日刑法修正施行後，就
    其所定數額提高為30倍。但72年6 月26日至94年1 月7 日新
    增或修正之條文，就其所定數額提高為3 倍」。而刑法第
    185 條之3 之服用酒類不能安全駕駛動力交通工具而駕駛罪
    之法定罰金刑部分，由原定貨幣單位銀元30,000元以下罰金
    （折算為新臺幣90,000元以下罰金），經依修正後刑法施行
    法第1 條之1 第1 項、第2 項但書規定，修正為貨幣單位為
    新臺幣，並就所定數額提高為3 倍，亦即修正為新臺幣90,
    000 元以下罰金；而法定罰金刑最低度部分，由修正前刑法
    第33條第5 款規定為銀元1 元（折算為新臺幣3 元）以上，
    修正後刑法第33條第5 款則修正為新臺幣1,000 元以上，以
    百元計算。比較修正前後規定結果，修正後規定並未較有利
    於行為人。(2)刑法第51條第5 款部分，修正前原規定：「宣
    告多數有期徒刑者，於各刑中之最長期以上，各刑合併之刑
    期以下，定其刑期。但不得逾20年。」修正後為：「宣告多
    數有期徒刑者，於各刑中之最長期以上，各刑合併之刑期以
    下，定其刑期。但不得逾30年」，則修正後之規定，將宣告
    多數有期徒刑定執行刑之上限，由修正前之不得逾20年，提
    高為不得逾30年，其餘則無不同，比較結果，修正後規定並
    未較有利於行為人。(3)綜合上述各條文修正前、後之比較，
    揆諸前揭最高法院決議、判例意旨及修正後刑法第2 條第1
    項前段、後段規定之「從舊、從輕」原則，及法律一體適用
    ，不容割裂之原則，自應適用被告行為時之法律，即修正前
    刑法之相關規定予以論處。
  (二)核被告所為，係犯刑法第185 條之3 之服用酒類，不能安全
    駕駛動力交通工具而駕駛罪及同法第185 條之4 之肇事逃逸
    罪。被告所犯上開2 罪間，犯意各別，行為互殊，應予分論
    併罰。爰審酌被告飲酒後已達不能安全駕駛動力交通工具之
    程度，竟駕駛車輛行駛於道路上，危及道路安全，並於肇事
    後竟未對證人乙○○施以必要之救助而逃離現場，任意將證
    人乙○○棄之不顧，無視他人生命安危，所生之危害至鉅，
    惟其犯後積極與證人乙○○達成和解，並賠償損失，取得諒
    解等情，有刑事撤回告訴狀及桃園縣龍潭鄉調解委員會調解
    書各1 份在卷可稽，及參以其犯罪後尚知坦認犯行等一切情
    狀，分別量處如主文所示之刑，並定應執行之刑。末查被告
    前未曾受有期徒刑以上刑之宣告，此有臺灣高等法院被告前
    案紀錄表1 份存卷可考，念其因一時失慮，偶罹刑典，事後
    已坦承犯行並與證人乙○○達成和解，經此刑之宣告後，應
    知警惕而無再犯之虞，本院綜核各情認上開對被告所宣告之
    刑以暫不執行為適當，故應依95年7 月1 日施行之修正後刑
    法第74條第1 項第1 款規定併予宣告緩刑4 年（參照最高法
    院95年度第8 次刑事庭會議紀錄）。
據上論斷，應依刑事訴訟法第273 條之1 第1 項、第299 條第1
項前段，修正後刑法第2 條第1 項前段、修正前刑法第185 條之
3 、第185 條之4 、第51條第5 款、修正後刑法第74條第1 項第
1款 ，判決如主文。
本案經檢察官何嘉仁到庭執行職務
中    華    民    國    95    年    9      月   28    日
                           臺灣桃園地方法院刑事第七庭
                                      法  官  賴淑美
以上正本證明與原本無異。
如不服本判決，應於判決送達後10日內向本院提出上訴狀 (應附
繕本)，上訴於臺灣高等法院。
                                       書記官  陳育君
中    華    民    國    95    年    9      月   28    日
附錄本案論罪科刑法條：
中華民國刑法第185條之3
（重大違背義務致交通危險罪）
服用毒品、麻醉藥品、酒類或其他相類之物，不能安全駕駛動力
交通工具而駕駛者，處1 年以下有期徒刑、拘役或3 萬元以下罰
金。
中華民國刑法第185條之4
（肇事遺棄罪）
駕駛動力交通工具肇事，致人死傷而逃逸者，處6 月以上5 年以
下有期徒刑。


司法院資訊處製作；財團法人民間司法改革基金會備份。
